臺灣臺南地方法院刑事判決
110年度訴字第1267號
公  訴  人  臺灣臺南地方檢察署檢察官
被      告  王臆樺


上列被告因傷害等案件，經檢察官提起公訴（110年度營偵字第1
021號），本院判決如下：
    主  文
王臆樺共同犯傷害罪，處拘役拾日，如易科罰金，以新臺幣壹仟
元折算壹日。
    事  實
一、黃育志於民國109年12月17日16時49分許，在臺南市○○區○○
    里○○○000○0號黃和全住家前（下稱本案房屋），基於傷害之
    犯意，騎乘未懸掛車牌之機車衝撞黃和全，並下車與黃和全
    爭執、拉扯（本院另案審結），後黃和全進入本案房屋躲避
    ，黃育志則騎乘機車離開現場；嗣黃育志於同日17時3分許
    ，夥同王臆樺、黃煥展（本院另案審結）、吳奕梵（本院另
    案審結）、郭育旗（本院另案審結）等人，共同基於侵入住
    宅之犯意聯絡，未得黃和全之同意，進入本案房屋，黃育志
    復接續上開傷害犯意，與王臆樺、黃煥展、吳奕梵共同基於
    傷害之犯意聯絡，由黃育志徒手與黃和全倒地扭打，此間王
    臆樺以手拖行、拉扯方式、黃煥展以腳踹之方式、吳奕梵則
    以腳、徒手毆打及持輪胎砸之方式傷害黃和全，致黃和全受
    有頭部損傷、雙手肘擦傷、雙膝擦傷等傷害。
二、案經黃和全訴由臺南市政府警察局新營分局報告臺灣臺南地
    方檢察署檢察官偵查起訴。
    理  由
一、本判決所引用被告以外之人於審判外之陳述，雖屬傳聞證據
    ，然被告王臆樺於本院準備程序中表示同意作為證據（本院
    訴字卷第70頁），本院審酌上開證據資料作成時之情況，尚
    無違法不當及證明力明顯過低之瑕疵，亦認為以之作為證據
    應屬適當，爰依刑事訴訟法第159條之5第1項規定，認有證
    據能力；其餘各項非供述證據，亦無證據證明係公務員違背
    法定程序所取得，或有證明力明顯過低之情，且經本院於審
    判期日合法踐行證據調查程序，由當事人互為辯論，業已保
    障當事人訴訟上之權利，本院均得採為證據。
二、認定事實所憑依據及理由
㈠、訊據被告王臆樺固坦承於前揭時、地，與被告黃育志等人共
    同基於侵入住宅之犯意聯絡，未得告訴人黃和全同意，即與
    被告黃育志等人一同進入本案房屋，且有以手拖行、拉扯告
    訴人黃和全之身體，惟矢口否認有何傷害犯意，並辯稱：因
    為告訴人與被告黃育志拉扯，伊僅是為了將前開二人拉開，
    才會為起訴書所載行為，伊並無傷害故意等語。是本案之爭
    點厥為：1.被告王臆樺為前述拉扯、拖行告訴人之行為時，
    主觀上有無傷害故意？2.如有，被告王臆樺與被告黃育志等
    人間就傷害部分有無犯意聯絡？
㈡、經查：
  1.被告王臆樺於109年12月17日17時3分許，與被告黃育志、黃
    煥展、吳奕梵、郭育旗等人，共同基於侵入住宅之犯意聯絡
    ，未得告訴人之同意，進入本案房屋，於被告黃育志與告訴
    人倒地扭打之際，被告王臆樺則以手拖行、拉扯告訴人之身
    體，致告訴人受有頭部損傷、雙手肘擦傷、雙膝擦傷等傷害
    之事實，業據被告王臆樺於偵查及審理時就客觀事實均坦承
    不諱（偵卷第89至95頁；院卷第67至74、89至101頁），核
    與證人即告訴人黃和全於警詢之證述情節大致相符（警卷第
    3至9頁），並有本案房屋路口監視器錄影光碟1片暨錄影畫
    面擷圖12張、臺灣臺南地方檢察署檢察官就前開監視器錄影
    光碟之勘驗筆錄、奇美醫療財團法人柳營奇美醫院診斷證明
    書等附卷可稽（警卷第61至73、117頁；偵卷第61至62頁）
    ，是此部分事實，堪予認定。
  2.被告王臆樺於前述時、地，拖行、拉扯到在地上之告訴人身
    體，業經認定如前。觀諸卷附本案房屋路口監視器錄影畫面
    可悉，於被告王臆樺拉扯、拖行告訴人後，告訴人之身體於
    地面上出現明顯的因拉動所產生之位移，且依被告所述其拉
    扯、拖行告訴人係為使正與被告黃育志扭打之告訴人與被告
    黃育志分離，是可認定被告王臆樺為前開行為時所用之力道
    應非輕。又告訴人於遭被告王臆樺等人拉扯、拖行後不到2
    小時，旋至奇美醫療財團法人柳營奇美醫院就診，經診斷受
    有頭部損傷、雙手肘擦傷、雙膝擦傷等傷害，有告訴人109
    年12月17日18時16分至該院驗傷所作成之診斷證明書在卷可
    憑（警卷第73頁）。衡諸常情，被告王臆樺以前述強度之力
    道所為拖行、拉扯行為，確有可能造成告訴人受有傷害，參
    以告訴人於前述拖行、拉扯後，旋至醫院診斷所受之前述傷
    勢，受傷位置與被告王臆樺拖行、拉扯後可能會導致受傷之
    身體部位大致吻合，足認告訴人所受傷勢確因被告王臆樺前
    述行為所致。是被告王臆樺拖行、拉扯告訴人之行為，與告
    訴人所受前述傷勢間具有相當因果關係一節，堪以認定。
  3.按刑法第13條第1項規定：「行為人對於構成犯罪之事實，
    明知並有意使其發生者，為故意。」學理上稱之為直接故意
    或確定故意，係指行為人認識犯罪構成之事實，進而決意使
    之發生。至同法第57條所稱「犯罪之動機」，則指決定犯罪
    之原因，而非犯罪構成事實之意欲。二者內涵不同，不容相
    混。被告王臆樺為智識正常之成年人，對於其於告訴人與被
    告黃育志扭打後倒臥在地後，如仍不斷以手拖行、拉扯告訴
    人之身體，可能造成告訴人受有前述傷勢一情，自無不知之
    理，且被告王臆樺亦於審理時自陳：伊可以認識到拖行、拉
    扯告訴人之行為可能會導致告訴人受傷等語（本院訴字卷第
    98、99頁），卻猶為前述拖行、拉扯告訴人之行為，主觀上
    自有傷害之故意甚明。至被告王臆樺此舉是否係因想要使男
    友即被告黃育志與告訴人停止扭打，乃被告王臆樺決定為前
    述犯罪行為的原因，核屬犯罪動機之範疇，而與被告王臆樺
    主觀上有無傷害故意無涉。是被告王臆樺辯稱：伊客觀上雖
    有前開行為，沒有傷害故意云云，要無足採。
  4.觀諸卷附監視器畫面，被告王臆樺於被告黃育志與告訴人倒
    地拉扯時，始終僅單方面拉扯、拖行倒地之告訴人，果若被
    告王臆樺其真欲勸架，衡情應由被告黃育志與告訴人之間介
    入，而將被告黃育志與告訴人分開，而非僅單方面拖行、拉
    扯告訴人，使告訴人無法阻擋被告黃育志、吳奕梵、黃煥展
    分別以手扭打、以輪胎扔擲、以腳踹之傷害行為，而陷於單
    方面承受被告黃育志等人攻擊之窘境，且被告王臆樺於審理
    時亦自承：伊之行為客觀上看起來不像在勸架等語（本院訴
    字卷第99頁），由此益徵被告王臆樺辯稱：伊沒有傷害告訴
    人之故意，僅係在勸架云云，應屬事後卸責之詞，洵無足採
    。
  5.按共同正犯間之犯意聯絡，不以明示為必要，即相互間有默
    示之合致，亦無不可。另共同正犯之意思聯絡，不限於事前
    有所協議，其於行為當時，基於相互之認識，以共同犯罪之
    意思參與者，亦無礙於共同正犯之成立（最高法院73年台上
    字第1886號判例意旨、97年度台上字第1783號判決意旨可資
    參照）。換言之，在行為人係複數之情況下，倘事前參與合
    謀，或事中預見其結果，猶出於明、默示之犯意聯絡，分工
    合作，終致結果發生，即應就犯罪之全部結果，共同負責。
    觀諸臺灣臺南地方檢察署檢察官就前開監視器錄影光碟之勘
    驗筆錄可悉，當被告黃育志、吳奕梵、黃煥展分別以手扭打
    、以輪胎扔擲、以腳踹告訴人時，被告王臆樺已在被告黃育
    志等人及告訴人身邊，見被告黃育志等人傷害告訴人時，並
    未阻止，更加入之中一同拖行、拉扯告訴人之身體，顯見被
    告王臆樺對與被告黃育志等人傷害告訴人一節，有相互認識
    及默示合意至明，應該當傷害罪之共同正犯。
  6.綜上，本案事證明確，被告王臆樺犯行堪以認定，應予依法
    論科。
三、論罪科刑
㈠、核被告王臆樺所為，係犯刑法第306條第1項之侵入住宅罪及
    同法第277條第1項之傷害罪。
㈡、被告王臆樺、黃煥展、吳奕梵、黃育志對告訴人之傷害行為
    ，以及被告王臆樺、黃煥展、吳奕梵、黃育志、郭育旗無故
    侵入告訴人本案房屋之行為，彼此間有犯意之聯絡及行為分
    擔，均應依刑法第28條論以共同正犯。
㈢、被告王臆樺犯上開傷害、侵入住宅罪，其時間密接、地點同
    一，主觀上係基於同一目的而產生之犯罪故意甚明，應評價
    為一行為；被告以一行為同時觸犯上開2罪名，為想像競合
    犯，應依刑法第55條規定，從一重之傷害罪處斷。
㈣、爰以行為人之責任為基礎，審酌被告王臆樺不知尊重他人隱
    私，未得告訴人之同意，即與被告黃育志等人共同侵入本案
    房屋，危害居住安寧，又於知悉被告黃育志與告訴人間有糾
    紛及互毆行為時，亦未以理性方式解決糾紛，反而共同基於
    傷害犯意拖行、拉扯告訴人，致告訴人受有前開傷勢，顯見
    被告王臆樺欠缺尊重他人身體法益觀念，實應予以非難；且
    被告王臆樺事後否認犯行，難認有悔意；兼衡被告王臆樺之
    犯罪動機係為保護男朋友即被告黃育志、犯罪手段尚非屬暴
    力、告訴人所受傷害之程度，暨被告王臆樺於審理時自陳高
    中畢業之教育程度，未婚，目前與女兒及母親同住，目前從
    事服飾業，月入約新臺幣（下同）25,000元至50,000元間之
    家庭經濟生活狀況（本院訴字卷第99頁），如臺灣高等法院
    被告前案紀錄表所示之素行良好等一切情狀，量處如主文所
    示之刑，並諭知易科罰金之折算標準。
據上論斷，應依刑事訴訟法第299條第1項前段，刑法第28條、第
277條第1項、第306條第1項、第55條、第41條第1項前段，刑法
施行法第1條之1第1項，判決如主文。 
本案經檢察官張佳蓉提起公訴，檢察官陳于文到庭執行職務。
中　　華　　民　　國　　111 　年　　6 　　月　　14　　日
　　　　　　　　　刑事第三庭    審判長法　官　陳振謙
　　　　　　　　　
　　　　　　　　　                    法  官  蔡直青
　　　　　　　　　
　　　　　　　　　                    法  官  茆怡文
以上正本證明與原本無異。
如不服本判決應於收受本判決後20日內向本院提出上訴書狀，並
應敘述具體理由。其未敘述上訴理由者，應於上訴期間屆滿後20
日內向本院補提理由書狀（均須按他造當事人之人數附繕本）「
切勿逕送上級法院」。 
　　　　　　　　　　　　　　　　　    書記官　薛雯庭
中　　華　　民　　國　　111 　年　　6 　　月　　14　　日
附錄本判決論罪科刑法條
刑法第277條第1項：
傷害人之身體或健康者，處5年以下有期徒刑、拘役或50萬元以
下罰金。

刑法第306條
無故侵入他人住宅、建築物或附連圍繞之土地或船艦者，處1年
以下有期徒刑、拘役或9千元以下罰金。